臺灣桃園地方法院小額民事判決　　　　110年度桃小字第755號
原　　　告　劉靖宏　
被　　　告　林元鴻　
　　　　　　邱敬棠　


訴訟代理人　林丕偉　
　　　　　　沈絃申　
上列當事人間請求損害賠償事件，本院於民國110 年10月14日言
詞辯論終結，判決如下：
    主    文
被告林元鴻應給付原告新臺幣57,600元，及自民國110 年7 月23
日起至清償日止，按年息5 ％計算之利息。
訴訟費用新臺幣1,000 元由被告林元鴻負擔。
原告其餘之訴駁回。
本判決第1 項得假執行。
    事實及理由
一、原告主張：原告於民國109 年11月7 日晚間11時32分許，駕
    駛訴外人劉金連所有，車牌號碼000-0000號自用小客車（下
    稱C 車），沿桃園市桃園區中山路向三民路3 段方向行駛，
    適被告邱敬棠於同時間，駕駛車牌號碼000-0000號自用小客
    車（下稱A 車），沿桃園市桃園區泰山街行駛至泰山街與中
    山路之交岔路口（下稱系爭路口）欲左轉時，原應注意汽車
    行駛至交岔路口，轉彎車應讓直行車先行，及行經有特種閃
    光紅燈號誌正常運作之交岔路口時，車輛應減速接近，先停
    止於交岔路口前，讓幹線道車優先通行後認為安全時，方得
    續行；而被告林元鴻亦於同時間，駕駛車牌號碼0000-00 號
    自用小客車（下稱B 車），沿桃園市桃園區中山路向三民路
    3 段方向行駛於C 車之正後方，原應注意車前狀，並隨時採
    取必要之安全措施，而依當時天候雨、夜間有照明、路面濕
    潤無缺陷、道路無障礙物、視距良好，並無任何不能注意之
    情形，邱敬棠、林元鴻竟疏於注意，邱敬棠未注意轉彎車應
    讓直行車先行及支道車讓幹線道車優先通行，林元鴻亦未注
    意注意車前狀況、未採取必要之安全措施，致原告為避免撞
    擊邱敬棠之A 車而需緊急煞車減速閃避，雖原告之C 車未與
    A 車撞擊，然C 車卻遭後方由林元鴻駕駛之B 車從後方撞擊
    （下稱系爭事故），原告因此受有頸部其他部位之關節和韌
    帶扭傷之傷害，C 車亦因此受損。為此，爰依民法第184 條
    第1 項、第185 條、第191 條之2 、第195 條及債權讓與之
    法律關係，請求被告連帶賠償醫藥費新臺幣（下同）700 元
    、系爭車輛維修費66,056元、慰撫金10,000元，共計76,756
    元。並聲明：被告應連帶給付原告76,756元及自起訴狀繕本
    送達翌日起至清償日止，按週年利率5 ％計算之利息。
二、被告之答辯：
  1.被告邱敬棠則以：伊當時並未直接左轉，有先暫停注意有無
    來車，系爭事故是B 車與C 車的事故，與伊駕駛之A 車無關
    ，且原告修車的費用應該要依零件折舊，事故發生時依警察
    的記載，原告並未受傷，受傷的是另外的人等語，資為抗辯
    ，並聲明：原告之訴駁回。
  2.被告林元鴻則以：伊就其有過失部分沒有意見，但原告修車
    費用應該予以折舊等語，資為抗辯，並聲明：原告之訴駁回
    。
三、得心證之理由：
  ㈠原告主張於前開時、地，林元鴻未注意注意車前狀況及採取
    必要之安全措施，C 車遭後方由林元鴻駕駛之B 車從後方撞
    擊，致C 車受損，C 車所有人劉金連已將本件車損之請求權
    讓與原告等情，業經其提事故照片、債權讓與證明書為證（
    見本院卷第8 頁、第13至15頁反面），復經本院依職權調閱
    本件道路交通事故調查卷宗核閱無誤，林元鴻就此部分亦不
    爭執，堪信原告此部分之主張為真實。
  ㈡按汽車行駛時，駕駛人應注意車前狀況，並隨時採取必要之
    安全措施，道路交通安全規則第94條第3 項定有明文。系爭
    事故發生之經過，係因邱敬棠駕駛A 車沿桃園市桃園區泰山
    街行駛，於系爭路口欲左轉，而原告為避免撞擊左轉之A 車
    ，除鳴喇叭外，亦迅速煞車減速，因而致原告所駕駛之C 車
    於約1 秒後遭未注意車前狀況及未採取必要之安全措施由林
    元鴻駕駛之B 車由後方撞擊，此有本院當庭勘驗監視器畫面
    之勘驗筆錄在卷可佐（見本院卷第77頁反面至第79頁）。且
    當時天候雨、夜間有照明、路面濕潤無缺陷、道路無障礙物
    、視距良好（見本院卷第35頁），並無任何不能注意之情形
    ，林元鴻竟未注意車前狀況及未採取必要之安全措施，致原
    告所駕駛之C 車遭後方林元鴻駕駛之B 車撞擊，造成原告受
    傷，系爭車輛受損，則林元鴻就系爭事故之發生自具全部過
    失，且與原告所受傷害及系爭車輛之損害具有相當因果關係
    ，可堪認定。
  ㈢按汽車行駛至交岔路口，轉彎車應暫停讓直行車先行，道路
    交通安全規則第102 條第1 項第7 款定有明文。次按特種閃
    光號誌各燈號顯示之意義如下：閃光紅燈表示「停車再開」
    ，車輛應減速接近，先停止於交岔路口前，讓幹線道車優先
    通行後認為安全時，方得續行；特種閃光號誌設於交岔路口
    ，其設置方式與行車管制號誌同；幹線道應設置閃光黃燈，
    支線道應設置閃光紅燈，道路交通標誌標線號誌設置規則第
    211 條第1 項第2 款、第224 條第1 項第3 款亦有明文。原
    告雖主張系爭事故之發生，邱敬棠亦有支道未讓幹道車及轉
    彎車未讓直行車先行即貿然左轉之過失，亦應就原告之損害
    與林元鴻連帶負賠償責任。惟按相當因果關係乃由「條件關
    係」及「相當性」所構成，必先肯定「條件關係」後，再判
    斷該條件之「相當性」，始得謂有相當因果關係，該「相當
    性」之審認，必以行為人之行為所造成之客觀存在事實，為
    觀察之基礎，並就此客觀存在事實，依吾人智識經驗判斷，
    通常均有發生同樣損害結果之可能者，始足稱之；若侵權之
    行為與損害之發生間，僅止於「條件關係」或「事實上因果
    關係」，而不具「相當性」者，仍難謂該行為有「責任成立
    之相當因果關係」，或為被害人所生損害之共同原因（最高
    法院101 年度台上字第443 號判決意旨參照）。查本件邱敬
    棠上開行為，違反轉彎車應讓直行車先行及支道車讓幹線道
    車優先通行之規定，固使原告採取緊急煞車減速停止之動作
    ，然如林元鴻盡其注意車前狀況並採取必要安全措施之義務
    ，縱C 車於1 至2 秒內迅速煞停，依一般情形，難認系爭事
    故仍會之發生。是本件綜合系爭事故發生當時存在之一切情
    況，而為客觀之事後審查，邱敬棠雖有未遵守轉彎車應讓直
    行車先行及支道車讓幹線道車優先通行規定之行為，然在相
    同條件下，並未具有發生同一結果之相當性，是邱敬棠之行
    為係與本件原告所駕駛C 車之受損並無相當因果關係，縱邱
    敬棠雖有違反上開道路交通安全規則之情事，惟與系爭事故
    欠缺相當因果關係，原告自不能請求邱敬棠負賠償之責。
  ㈣按因故意或過失，不法侵害他人之權利者，負損害賠償責任
    ；汽車、機車或其他非依軌道行駛之動力車輛，在使用中加
    損害於他人者，駕駛人應賠償因此所生之損害；不法侵害他
    人之身體、健康、名譽、自由、信用、隱私、貞操，或不法
    侵害其他人格法益而情節重大者，被害人雖非財產上之損害
    ，亦得請求賠償相當之金額民法第184 條第1 項前段、第19
    1 條之2 前段、第195 條第1 項前段分別定有明文。本件原
    告因林元鴻之過失行為致受傷，系爭車輛亦因而受損，已認
    定如前所述，則原告主張林元鴻應負侵權行為之損害賠償責
    任，洵屬有據。茲就原告各項請求，分述如下：
  1.醫療費用：
    原告主張其因系爭事故受傷，支出醫療費乙節，固據其提出
    醫療費用收據為證（見本院卷第6 頁）。林元鴻雖抗辯依據
    警詢筆錄原告並未受傷，惟觀之原告所提之醫療收據，係於
    系爭事故發生後3 天至醫院急診，並於急診同日開立診斷證
    明書載明頸部其他部位之關節和韌帶扭傷之傷害，本院審酌
    系爭事故發係林元鴻自後方撞擊原告之C 車，且其受傷情形
    並非當下即可確認，原告於事故發生3 天後就診，仍在合理
    範圍內，其傷害亦與系爭事故有關，原告請求醫療費用700
    元，應屬合理。
  2.系爭車輛維修費：
    按不法毀損他人之物者，被害人得請求賠償其物因毀損所減
    少之價額，民法第196 條定有明文；又依上開規定請求賠償
    物被毀損所減少之價額，得以修復費用為估定之標準，但以
    必要者為限（例如：修理材料以新品換舊品，應予折舊），
    此有最高法院77年度第9 次民事庭會議決議可資參照。經查
    ，原告主張系爭車輛必要修繕費用包括零件費用17,804元、
    工資費用48,252元等情，業據其提出估價單為證（見本院卷
    第10頁），林元鴻亦就維修項目不爭執（見本院卷第79頁反
    面至第80頁）。依前揭說明，系爭車輛之修復既以新零件更
    換被毀損之舊零件，自應將零件折舊部分予以扣除。又依行
    政院所頒固定資產耐用年數表及固定資產折舊率之規定，非
    運輸業用客車、貨車之耐用年數為5 年，依定率遞減法每年
    折舊1000分之369 ，另依營利事業所得稅查核準則第95條第
    6 項規定「固定資產提列折舊採用定率遞減法者，以1 年為
    計算單位，其使用期間未滿1 年者，按實際使用之月數相當
    於全年之比例計算之，不滿1 月者，以1 月計」。而系爭車
    輛於106 年6 月出廠，至系爭事故發生時即109 年11月7 日
    ，已使用3 年6 月，有該車之行車執照可查（見本院卷第9
    頁）。則其零件費用17,804元於扣除折舊額後應為3,648 元
    （計算式詳如附表），加計毋須計算折舊之工資費用48,252
    元後，系爭車輛必要修繕費用應為51,900元（計算式：
    3,648 元＋48,252元＝51,900元）。
  3.慰撫金部分：
    按不法侵害他人之人格權，被害人受有非財產上損害，請求
    加害人賠償相當金額之慰撫金時，法院對於慰撫金之量定，
    應斟酌實際加害情形、所造成之影響、被害人痛苦之程度、
    兩造之身份地位經濟情形及其他各種狀況，以核定相當之數
    額（最高法院47年台上字第1221號判例要旨及51年台上字第
    223 號判例要旨參照）。本院審酌原告自承為大學畢業之教
    育程度，系爭事故發生時從事餐飲業，月薪約2 萬7 千多元
    ；林元鴻自承為高中畢業，系爭事故發生時從事夜市擺攤，
    月收入3 萬元至5 萬元等情（見本院卷第80頁反面），並有
    兩造年稅務電子閘門財產所得資料查詢表、個人戶籍資料查
    詢結果表在卷可佐（見本院個資卷）；本院衡酌原告所受傷
    害、受傷後僅需前往醫院就診1 次之情形，並參酌原告所受
    精神上痛苦之程度，認原告請求林元鴻賠償精神慰撫金5,00
    0 元應屬適當。
  4.綜上所述，原告得請求林元鴻給付之金額應為57,600元（計
    算式：醫療費用700 元＋系爭車輛維修費51,900元＋精神慰
    撫金5,000 元＝57,600元）。
四、按給付有確定期限者，債務人自期限屆滿時起，負遲延責任
    。給付無確定期限者，債務人於債權人得請求給付時，經其
    催告而未為給付，自受催告時起，負遲延責任。其經債權人
    起訴而送達訴狀，或依督促程序送達支付命令，或為其他相
    類之行為者，與催告有同一之效力。民法第229 條第1 項、
    第2 項定有明文。又遲延之債務，以支付金錢為標的者，債
    權人得請求依法定利率計算之遲延利息。但約定利率較高者
    ，仍從其約定利率。應付利息之債務，其利率未經約定，亦
    無法律可據者，週年利率為百分之5 ，民法第233 條第1 項
    、第203 條亦有明文。本件原告對林元鴻之侵權行為債權，
    核屬無確定期限之給付，既經原告提起本件民事訴訟，而起
    訴狀繕本業於110 年7 月22日送達林元鴻（於110 年7 月12
    日寄存於林元鴻住所地之警察機關，依法於110 年7 月22日
    生送達效力，本院卷第24頁），林元鴻迄未給付，當應負遲
    延責任。是原告請求自民事起訴狀繕本送達林元鴻之翌日即
    110 年7 月23日起算，按週年利率5 ％計算之法定遲延利息
    ，核無不合，應予准許。
五、綜上所述，原告依民法侵權行為及債權讓與之法律關係，請
    求林元鴻給付57,600元，及自110 年7 月23日起，至清償日
    止，按週年利率5 ％計算之利息，為有理由，應予准許；逾
    此範圍之請求，為無理由，應予駁回。
六、本件事證已臻明確，兩造其餘攻防方法及舉證，經本院斟酌
    後，核與判決結果無影響，爰不逐一論述，併此敘明。
七、本件原告勝訴部分係依小額訴訟程序所為林元鴻敗訴之判決
    ，爰依民事訴訟法第436 條之20規定，應就林元鴻敗訴之部
    分，依職權宣告假執行。
八、訴訟費用負擔之依據：民事訴訟法第79條。並依同法第436
    條之19規定，確定訴訟費用額如主文第2 項所示。
中    華    民    國   110    年    11    月    5     日
                  桃園簡易庭  法  官  曾耀緯
以上為正本係照原本作成。
如不服本判決，應於送達後20日內，向本院提出上訴狀並表明上
訴理由，如於本判決宣示後送達前提起上訴者，應於判決送達後
20日內補提上訴理由書（須附繕本）。
如委任律師提起上訴者，應一併繳納上訴審裁判費。
中    華    民    國   110    年    11    月    5     日
                              書記官  張俊睿
附錄
一、民事訴訟法第436 條之24第2項：
    對於小額程序之第一審裁判上訴或抗告，非以其違背法令為
    理由，不得為之。
二、民事訴訟法第436條之25：
    上訴狀內應記載上訴理由，表明下列各款事項：
    （一）原判決所違背之法令及其具體內容。
    （二）依訴訟資料可認為原判決有違背法令之具體事實。
三、民事訴訟法第471 條第1 項：（依同法第436 條之32第2 項
　
附表
-----
折舊時間           金額
第1年折舊值        17,804×0.369=6,570
第1年折舊後價值    17,804-6,570=11,234
第2年折舊值        11,234×0.369=4,145
第2年折舊後價值    11,234-4,145=7,089
第3年折舊值        7,089×0.369=2,616
第3年折舊後價值    7,089-2,616=4,473
第4年折舊值        4,473×0.369×(6/12)=825
第4年折舊後價值    4,473-825=3,648